臺灣板橋地方法院刑事判決　　　　　　　96年度簡字第3284號
公　訴　人　台灣板橋地方法院檢察署檢察官
被　　　告　己○○
選任辯護人　侯俊安律師
被　　　告　南陽工程有限公司
選任辯護人　余梅娟律師
　　　　　　舒正本律師
兼上代表人　丙○○
選任辯護人　余梅娟律師
　　　　　　舒正本律師
被　　　告　丁○○
選任辯護人　余梅娟律師
　　　　　　舒正本律師
被　　　告　庚○○
選任辯護人　侯俊安律師
被　　　告　癸○○
選任辯護人　侯俊安律師
被　　　告　北鳳室內設計工程有限公司
代　表　人　壬○○
選任辯護人　侯俊安律師
被　　　告　成修企業有限公司
代　表　人　戊○○
被　　　告　辛○○
　　　　　　乙○○
　　　　　　甲○○
上列被告等因違反政府採購法案件，經檢察官提起公訴（93年度
偵字第7017號），被告等於準備程序時自白犯罪，本院合議庭裁
定由受命法官改依簡易程序獨任審理，判決如下：
    主      文
己○○共同意圖影響決標價格，而以協議使廠商不為價格之競爭
，處有期徒刑陸月。如易科罰金，以新台幣玖佰元即銀元參佰元
折算壹日。
丙○○共同意圖影響決標價格，而以協議使廠商不為價格之競爭
，處有期徒刑陸月。如易科罰金，以新台幣玖佰元即銀元參佰元
折算壹日。
林豔美共同意圖影響決標價格，而以協議使廠商不為價格之競爭
，處有期徒刑壹年。緩刑參年。
癸○○共同意圖影響決標價格，而以協議使廠商不為價格之競爭
，處有期徒刑壹年。緩刑參年。
乙○○共同意圖影響決標價格，而以協議使廠商不為價格之競爭
，累犯，處有期徒刑壹年。緩刑參年。
甲○○共同意圖影響決標價格，而以協議使廠商不為價格之競爭
，處有期徒刑壹年。緩刑參年。
庚○○共同意圖影響決標價格，而以協議使廠商不為價格之競爭
，處有期徒刑捌月。緩刑貳年。
辛○○共同意圖影響決標價格，而以協議使廠商不為價格之競爭
，處有期徒刑陸月。如易科罰金，以新台幣玖佰元即銀元參佰元
折算壹日。
成修企業有限公司其代理人因執行業務犯意圖影響決標價格，而
以協議使廠商不為價格之競爭罪，科罰金新台幣壹拾萬元。
南陽工程有限公司其代理人因執行業務犯意圖影響決標價格，而
以協議使廠商不為價格之競爭罪，科罰金新台幣壹拾萬元。
北鳳室內設計工程有限公司其代理人因執行業務犯意圖影響決標
價格，而以協議使廠商不為價格之競爭罪，科罰金新台幣貳拾萬
元。
    事實及理由
一、己○○係成修企業有限公司（下稱成修公司）實際負責人（
    登記負責人為戊○○），丙○○、丁○○係南陽工程有限公
    司（下稱南陽公司）實際負責人；癸○○為北鳳室內設計工
    程有限公司（下稱北鳳公司）實際負責人（登記負責人為壬○○）；乙○○（前曾於民國八十七年間，因偽造文書案件
    ，經台灣宜蘭地方法院八十九年度訴字第一一二號判決處有
    期徒刑二月確定，於九十年九月二十五日易科罰金執行完畢
    ）為川富企業行之負責人，與其子甲○○共同經營川富企業
    行；庚○○為力美工程有限公司（下稱力美公司）實際負責
    人；辛○○為昕佳企業有限公司（下稱昕佳公司）實際負責
    人；張木盛為龍固實業有限公司（下稱龍固公司）實際負責
    人（登記負責人為林翰豪），並均係各該公司投標「三重市
    重陽大橋橋柱油漆工程」公開招標案（以下簡稱：系爭工程
    ）之代理人；黃明澤為啟雅工程企業股份有限公司（下稱啟
    雅公司）總經理（登記負責人為周秀麗）、許太平為陽光油
    漆工程有限公司（下稱陽光公司）負責人（現改由其妻呂秀
    媓為登記負責人（張木盛、龍固公司、黃明澤、啟雅公司、
    許太平、陽光公司等人由本院另行審結）；許蓮池為東億工
    程有限公司（下稱東億公司）負責人，前開公司均從事油漆
    工程施作之相關業務。
二、緣台北縣三重市公所於九十二年八月十九日辦理「三重市重
    陽大橋橋柱油漆工程」公開招標案，己○○、丙○○、丁○○、癸○○、乙○○、甲○○、張木盛等人，為求使北鳳公
    司順利標得該工程，竟共同基於意圖影響決標價格，使廠商
    不為價格競爭之犯意聯絡，由己○○安排其等經營或與其等
    有業務往來關係之龍固公司、南陽公司、成修公司、北鳳公
    司、川富企業行進入會場圍標，並於投標之際，在場外向已
    備齊投標文件、到場欲入內參與投標之力美公司代表庚○○
    、昕佳公司代表辛○○，表明本件已安排由特定廠商得標，
    進而與庚○○、辛○○達成協議，由己○○等人支付酬金，
    換取力美公司、昕佳公司之不為投標合意。嗣前開各陪標廠
    商以提出標價高於底標之方式，製造價格競爭之假象，並於
    減價程序階段，僅由北鳳公司以低於底標之有利價格比價，
    使決標結果由北鳳公司以新台幣（下同）九百四十七萬元之
    最低價順利得標（底價為九百五十萬元）。嗣己○○、丙○○、丁○○、癸○○等人於北鳳公司順利取得標案後，為酬
    謝配合不為價格競爭及不為投標之廠商張木盛、乙○○、甲○○、庚○○、辛○○、江明霖等人，乃於當日中午在三重
    市○○○路「新東王餐廳」設席招待，席間並由丁○○、己○○交付陪標廠商每人二萬元至四萬元之現金，作為配合圍
    標之酬金。
三、證據：
（一）被告己○○、丙○○、丁○○、庚○○、癸○○、辛○○
      、乙○○、甲○○及成修公司代表人戊○○、南陽公司代
      表人丙○○、北鳳公司代表人壬○○等人於本院審理時均
      坦認不諱。
（二）成修公司、南陽公司、北鳳公司、龍固公司、川富企業行
      、力美公司、昕佳公司等公司查詢資料、系爭工程投（決
      ）標紀錄、標單、估價表等件可資佐證（見他卷第一一至
      三二頁、第六五至七三頁）。
四、新舊法之比較適用：
（一）被告等行為後，刑法於九十四年二月二日修正公布，並自
      九十五年七月一日施行，且刑法施行法於九十五年六月十
      四日增訂該法第一條之一規定，並同自九十五年七月一日
      施行。另按同於九十五年七月一日修正施行之刑法第二條
      規定，乃係關於新舊法比較適用之準據法，其本身無關行
      為可罰性要件之變更，故上開法律修正施行後，如有涉及
      比較新舊法之問題，即應逕依修正後刑法第二條第一項規
      定，為「從舊從輕」之比較。再法律變更之比較適用，比
      較時應就罪刑有關之共犯、未遂犯、想像競合犯、牽連犯
      、連續犯、結合犯、以及累犯加重、自首減輕暨其他法定
      加減（如身分加減）與加減例等一切情形，綜其全部罪刑
      之結果而為比較；且就比較之結果，須為整體之適用，不
      能割裂分別適用各該有利於行為人之法律（最高法院九十
      五年度第八次刑事庭會議決議意旨參照）。
（二）經綜合比較結果，被告等所犯涉及罰金刑、易刑處分等規
      定，均以修正前刑法對被告有利，自應整體依刑法第二條
      第一項前段規定，適用行為時之修正前刑法及罰金罰鍰提
      高標準條例相關規定，予以論處。至刑法第二十八條關於
      共同正犯之規定雖經修正，然僅屬文字修正，為法理之明
      文化；犯罪在新法施行前，於新法施行後之緩刑宣告，應
      逕適用現行刑法規定論處。
五、核被告己○○、丙○○、丁○○、庚○○、癸○○、辛○○
    、乙○○、甲○○所為，係犯政府採購法第八十七條第四項
    之意圖影響決標價格，而以協議使廠商不為價格之競爭罪；
    被告成修公司、南陽公司、北鳳公司則因其代理人己○○、
    丙○○、癸○○執行業務犯上開罪名，依政府採購法第九十
    二條規定，應科以該條之罰金刑。又被告己○○、丙○○、
    丁○○、癸○○、乙○○、甲○○、庚○○、辛○○等人及
    張木盛，就前開犯行，有犯意聯絡及行為分擔，為共同正犯
    。另被告乙○○前曾於八十七年間，因偽造文書案件，經台
    灣宜蘭地方法院八十九年度訴字第一一二號判決處有期徒刑
    二月確定，於九十年九月二十五日易科罰金執行完畢，其於
    受徒刑之執行完畢後，五內以內故意再犯本案有期徒刑以上
    之罪，為累犯（被告係於徒刑執行完畢後故意再犯罪，依修
    正前、後刑法規定，均構成累犯，應逕適用裁判時之現行刑
    法論處，最高法院九十五年度台上字第七四二一號判決意旨
    參照），應依法加重其刑。
六、爰審酌被告等人各自之素行、犯罪之動機、目的僅為貪圖私
    利，圍標行為造成不公平競爭，及犯罪後均坦承犯行，態度
    良好等一切情狀，分別量處如主文所示之刑，以示懲儆。
七、關於宣告緩刑部分：
（一）按刑法第七十四條第二款所稱「五年以內」未曾受有期徒
      刑以上刑之宣告，應以後案宣示判決之時，而非以後案犯
      罪之時，為其認定之基準；即後案「宣示判決時」既已逾
      前案有期徒刑執行完畢或赦免後五年以上，雖後案為累犯
      ，但累犯成立之要件與宣告緩刑之前提要件（即刑法第七
      十四條第一款、第二款所示之情形）本不相同，且法律亦
      無限制累犯不得宣告緩刑之規定。故成立累犯者，若符合
      緩刑之前提要件，經審酌後，認其所宣告之刑以暫不執行
      為適當者，仍非不得宣告緩刑（最高法院九十二年度第十
      八次刑事庭會議決議意旨參照）。
（二）查被告林豔美、癸○○、甲○○、庚○○等人前均未曾因
      故意犯罪受有期徒刑以上刑之宣告，被告乙○○則前因故
      意犯罪受有期徒刑以上刑之宣告，執行完畢後，五年以內
      未曾因故意犯罪受有期徒刑以上刑之宣告，有台灣高等法
      院被告前案紀錄表在卷可稽，其等犯罪後已坦承犯行，深
      具悔意，經此次論罪科刑之教訓後，當知警惕，應無再犯
      之虞，本院因認其等所處之刑，以暫不執行為適當，併予
      分別宣告緩刑三年、二年，以啟自新。
八、據上論斷，依刑事訴訟法第四百四十九條、第四百五十四條
    第二項、第四百五十一條之一第三項、第四項前段，政府採
    購法第八十七條第四項、第九十二條，刑法第十一條前段、
    第二條第一項、第二十八條、第四十七條第一項、第七十四
    條第一項、修正前刑法第四十一條第一項前段，罰金罰鍰提
    高標準條例第一條前段、修正前罰金罰鍰提高標準條例第二
    條，現行法規所定貨幣單位折算新台幣條例第二條，逕為簡
    易判決如主文。
九、本件被告等人自白犯罪，在審判中向法院表示各自願受科刑
    之範圍及願意接受緩刑之宣告，檢察官同意，本院依此請求
    所為之科刑判決，依刑事訴訟法第四百五十五條之一第二項
    規定，不得上訴。
本案經檢察官彭聖斐到庭執行職務。
中    華    民    國    96    年    6     月    22    日
                  刑事第六庭  法　官  林鈺琅
以上正本證明與原本無異。
不得上訴。
                              書記官  林蔚然
中    華    民    國    96    年    6     月    22    日
附錄本案論罪科刑法條全文：
政府採購法第87條：
  意圖使廠商不為投標、違反其本意投標，或使得標廠商放棄得
  標、得標後轉包或分包，而施強暴、脅迫、藥劑或催眠術者，
  處一年以上七年以下有期徒刑，得併科新臺幣三百萬元以下罰
  金。
  犯前項之罪，因而致人於死者，處無期徒刑或七年以上有期徒
  刑；致重傷者，處三年以上十年以下有期徒刑，各得併科新臺
  幣三百萬元以下罰金。
  以詐術或其他非法之方法，使廠商無法投標或開標發生不正確
  結果者，處五年以下有期徒刑，得併科新臺幣一百萬元以下罰
  金。
  意圖影響決標價格或獲取不當利益，而以契約、協議或其他方
  式之合意，使廠商不為投標或不為價格之競爭者，處六月以上
  五年以下有期徒刑，得併科新臺幣一百萬元以下罰金。
  意圖影響採購結果或獲取不當利益，而借用他人名義或證件投
  標者，處三年以下有期徒刑，得併科新臺幣一百萬元以下罰金
  。容許他人借用本人名義或證件參加投標者，亦同。
  第一項、第三項及第四項之未遂犯罰之。
政府採購法第92條：
  廠商之代表人、代理人、受雇人或其他從業人員，因執行業務
  犯本法之罪者，除依該條規定處罰其行為人外，對該廠商亦科
  以該條之罰金。
